臺灣高等法院刑事裁定
109年度抗字第1889號
抗  告  人
即  受刑人  蔡武穎

                    籍設新北勢土城區和平路00號          （即新北○○○○○○○○）


上列抗告人即受刑人因聲請定其應執行刑案件，不服臺灣新北地
方法院109年度聲字第3280號，中華民國109年8月26日裁定（聲
請案號：臺灣新北地方檢察署109年度執聲字第2270號），提起
抗告，本院裁定如下：
    主  文
抗告駁回。
    理  由
一、原裁定意旨略以：抗告人即受刑人蔡武穎（下稱抗告人）因
    違反毒品危害防制條例等案件，先後經法院判處如附表所示
    之刑，並於如附表所示之日期分別確定，有各該刑事簡易判
    決、刑事判決及本院被告前案紀錄表各1份在卷可憑。其中
    附表編號1至5所示之罪係處得易科罰金之刑，附表編號6所
    示之罪係處不得易科罰金之刑，合於刑法第50條第1項但書
    第1款之情形，依同法第50條第2項規定，須經受刑人請求檢
    察官聲請定其應執行刑，始得依刑法第51條規定定之。本件
    抗告人業於民國109年7月6日請求檢察官就如附表所示之罪
    ，聲請合併定應執行刑，有109年7月6日抗告人提出之聲請
    狀1份在卷可稽。是本件檢察官聲請定應執行刑，原審審核
    認聲請正當，應予准許，並審酌抗告人所犯各罪之犯罪類型
    、動機、情節及行為次數等情狀後整體評價其應受矯正之程
    度，並兼衡責罰相當與刑罰經濟之原則，定應執行之刑為有
    期徒刑2年4月等語。
二、抗告意旨略以：法院定其應執行刑應有內部性界限之拘束，
    並符合比例原則及公平原則，此可參考最高法院相關裁判意
    旨。實務上學者論著亦有主張在累進遞減原則上，數罪併罰
    時應具體審酌整體犯罪過程之各罪關係，宜予各刑相加後酌
    減三分之一以上。再者，總統蔡英文前於主持執政決策協調
    會議時亦宣示，對於毒品成癮者應視為病人，不能僅單以定
    罪和處罰的方式對待之，且毒品成癮者主要是以戕害自身健
    康為主，對他人法益未產生實質上的侵害，然而在數罪併罰
    上所定應執行之刑期，通常只酌減幾個月而已，與其他犯罪
    行為比較，施用毒品的刑期反而常常較長，足見數罪併罰所
    施恩典，對於毒品成癮者已嚴重失衡且有違公平比例原則。
    請考量上情，撤銷原裁定，重新量刑，再予抗告人悔過向上
    、改過自新之機會云云。
三、按裁判確定前犯數罪者，除有刑法第50條第1項但書各款情
    形，應由受刑人請求檢察官聲請定應執行刑外，依第51條規
    定併合處罰之，刑法第50條第1項、第53條分別定有明文。
    次按法律上屬於自由裁量之事項，有其外部性界限及內部性
    界限，並非概無拘束，依據法律之具體規定，法院應在其範
    圍選擇為適當之裁判者，為外部性界限；而法院為裁判時，
    應考量法律之目的，及法律秩序之理念所在者，為內部性界
    限，法院為裁判時，二者均不得有所逾越（最高法院80年台
    非字第473號判例參照）。又按數罪併罰之定應執行之刑，
    係出於刑罰經濟與責罰相當之考量，並非予以犯罪行為人或
    受刑人不當之利益，為一種特別的量刑過程，相較於刑法第
    57條所定科刑時應審酌之事項係對一般犯罪行為之裁量，定
    應執行刑之宣告，乃對犯罪行為人本身及所犯各罪之總檢視
    ，除應考量行為人所犯數罪反應出之人格特性，並應權衡審
    酌行為人之責任與整體刑法目的及相關刑事政策，在量刑權
    之法律拘束性原則下，依刑法第51條第5款之規定，採限制
    加重原則，以宣告各刑中之最長期為下限，各刑合併之刑期
    為上限，但最長不得逾30年，資為量刑自由裁量權之外部界
    限，並應受法秩序理念規範之比例原則、平等原則、責罰相
    當原則、重複評價禁止原則等自由裁量權之內部抽象價值要
    求界限之支配，期使輕重得宜，罰當其責，俾符合法律授與
    裁量權之目的，以區別數罪併罰與單純數罪之不同，兼顧刑
    罰衡平原則；又個案之裁量判斷，除非有全然喪失權衡意義
    或顯然有違比例、平等諸原則之裁量權濫用之情形，否則縱
    屬犯罪類型雷同，仍不得將其他案件裁量之行使比附援引為
    本案之量刑輕重比較，以視為判斷法官本於依法獨立審判之
    授權所為之量刑裁奪有否裁量濫用之情事；此與所謂相同事
    務應為相同處理，始符合比例原則與平等原則之概念，迥然
    有別（最高法院105年度台上字第428號判決意旨參照）。
四、經查：
　㈠原審以本件抗告人犯如附表所示之6罪，均經分別確定在案，
    因合於數罪併罰，原審於各宣告刑中之最長期（有期徒刑9
    月）以上，各刑合併之刑期（有期徒刑4月、6月、6月、5月
    、6月、9月，合計為有期徒刑3年）以下；再參以抗告人犯
    如附表編號3至5所示之罪，前曾經法院判處應執行有期徒刑
    1年確定，是法院再為更定應執行刑時，亦應受該等應執行
    刑內部界限之拘束，即不得重於附表編號3至5所定之應執行
    刑（1年）與編號1至2、6所示之宣告刑總和有期徒刑2年7月
    ，爰就附表各編號所示宣告刑中之有期徒刑部分，定其應執
    行有期徒刑2年4月，顯未逾越刑法第51條第5款所定之外部
    性界限，亦無逾越內部性界限之情事。
　㈡本院審酌抗告人所犯如附表所示各罪，其中附表編號2至6分
    別為施用第二級毒品、施用第一級毒品罪，均屬毒品相關犯
    罪，其犯罪類型、行為態樣、手段、動機及所侵害法益均相
    似，責任非難重複程度甚高；另與附表編號1所示駕駛動力
    交通工具而有服用毒品，致不能安全駕駛之情形罪，為累犯
    ，然其犯罪類型、行為態樣、手段、動機及所侵害法益均不
    同，責任非難重複程度較低，則原審併以此等犯罪之次數、
    情節、所犯數罪整體之非難評價而酌定其應執行之刑如上，
    並未悖於法律秩序之理念，符合法規範之目的，亦無違反比
    例、平等原則或罪刑相當原則。揆諸前開規定，原裁定並無
    濫用裁量權等違法或不當之處。抗告人猶執前詞提起抗告，
    指摘原裁定不當，為無理由，應予駁回。
據上論斷，應依刑事訴訟法第412條，裁定如主文。
中　　華　　民　　國　　109 　年　　11　　月　　30　　日
　　　　　　　  　刑事第二十三庭審判長法　官  許永煌
　　　　　　　　　　　　　　　　      法　官  黃美文
　　　　　　　　　　　　　　　　      法　官  雷淑雯
以上正本證明與原本無異。
如不服本裁定，應於收受送達後5日內向本院提出抗告狀。
                                      書記官  林立柏
中　　華　　民　　國　　109 　年　　12　　月　　1 　　日
附表
編            號  1 2 3 罪            名  駕駛動力交通工具而有服用毒品，致不能安全駕駛之情形 施用第二級毒品 施用第二級毒品 宣     告     刑  有期徒刑4月，如易科罰金，以新臺幣1仟元折算1日。 有期徒刑6月，如易科罰金，以新臺幣1仟元折算1日。 有期徒刑6月，如易科罰金，以新臺幣1仟元折算1日。 犯   罪  日   期  107年12月7日至107年12月8日 107年10月25日 107年9月25日 偵查（自訴）機關 年  度   案  號  臺灣新北地方檢察署108年度偵字第544號 臺灣新北地方檢察署107年度毒偵字第8839號 臺灣臺北地方檢察署108年度毒偵字第621、742、1166號、108年度毒偵緝字第7號 最  後 事實審 法    院 臺灣新北地方法院      臺灣新北地方法院      臺灣臺北地方法院  案    號 108年度交簡字第351號 108年度簡字第563號 108年度審訴字第349號  判決日期 108年3月29日 108年4月22日 108年5月29日 確  定 判  決 法    院 臺灣新北地方法院      臺灣新北地方法院      臺灣臺北地方法院  案    號 108年度交簡字第351號 108年度簡字第563號 108年度審訴字第349號  確定日期 108年4月25日 108年5月27日 108年6月18日 備            註  臺灣新北地方檢察署108年度執字第7725號 臺灣新北地方檢察署108年度執字第9059號 臺灣新北地方檢察署108年度執助字第3355號     編號3至5經臺灣臺北地方法院108年度審訴字第349號判決定應執行有期徒刑1年 

編            號  4 5 6 罪            名  施用第二級毒品 施用第二級毒品 施用第一級毒品 宣     告     刑  有期徒刑5月，如易科罰金，以新臺幣1仟元折算1日。 有期徒刑6月，如易科罰金，以新臺幣1仟元折算1日。 有期徒刑9月 犯   罪  日   期  107年11月13日 107年12月7日 108年2月27日 偵查（自訴）機關 年  度   案  號  臺灣臺北地方檢察署108年度毒偵字第621、742、1166號、108年度毒偵緝字第7號  臺灣新北地方檢察署108年度毒偵字第1454號 最  後 事實審 法    院 臺灣臺北地方法院 臺灣臺北地方法院 臺灣新北地方法院       案    號 108年度審訴字第349號 108年度審訴字第349號 108年度審訴字第1098號  判決日期 108年5月29日 108年5月29日 108年8月2日 確  定 判  決 法    院 臺灣臺北地方法院 臺灣臺北地方法院 臺灣新北地方法院       案    號 108年度審訴字第349號 108年度審訴字第349號 108年度審訴字第1098號  確定日期 108年6月18日 108年6月18日 108年8月26日 備            註  臺灣新北地方檢察署108年度執助字第3355號 臺灣新北地方檢察署108年度執助字第3355號 臺灣新北地方檢察署108年度執字第14404號   編號3至5經臺灣臺北地方法院108年度審訴字第349號判決定應執行有期徒刑1年